臺灣臺南地方法院刑事判決
111年度訴字第317號
公  訴  人  臺灣臺南地方檢察署檢察官
被      告  蔡明棋


選任辯護人  莊志剛律師
上列被告因違反毒品危害防制條例等案件，經檢察官提起公訴（
110年度偵字第7755號），本院判決如下：
    主  文
蔡明棋幫助意圖販賣而持有第二級毒品，共貳罪，各處有期徒刑
壹年拾月。應執行有期徒刑貳年。
扣案之手機壹支沒收。
    事  實
一、蔡明棋明知甲基安非他命屬毒品危害防制條例第2條第2項第
    2款所定之第二級毒品，依法不得販賣，其亦知友人張文銘
    透過其向毒品上游購買甲基安非他命之目的係為供對外販賣
    之用，在友人張文銘尚未尋找買主前，竟仍基於幫助意圖販
    賣而持有第二級毒品甲基安非他命（以下簡稱「甲基安非他
    命」）之犯意，分別為下列行為：
　㈠蔡明棋接獲張文銘之聯繫稱有購買甲基安非他命之需求後，
    即以其所持用之手機使用通訊軟體代張文銘與毒品上游林人
    傑（綽號「阿弟仔」，所涉販賣毒品罪嫌部分另簽分偵辦）
    聯繫交易，待與林人傑談妥交易時間、地點後，再於民國11
    0年2月13日21時許，駕駛其所有之車牌號碼0000–H3號自小
    客車搭載張文銘，前往臺南市歸仁區民權北街與文化口附近
    之黃昏市場停車場內與林人傑交易，由張文銘以新臺幣（下
    同）5萬元之價格，向林人傑購買甲基安非他命1包（約37.5
    公克）。張文銘則交付甲基安非他命少許（約1.8公克）供
    蔡明棋施用。
　㈡蔡明棋接獲張文銘之聯繫稱有購買甲基安非他命之需求後，
    即以其所持用之手機使用通訊軟體代張文銘與毒品上游林人
    傑聯繫交易，待與林人傑談妥交易時間、地點後，再於110
    年2月25日21時許，駕駛其所有之車牌號碼0000–H3號自小客
    車搭載張文銘，前往臺南市歸仁區中山路1段與成功路1段路
    口近之福懋加油站旁與林人傑交易，由張文銘以5萬4000元
    之價格，向林人傑購買甲基安非他命1包（約37.5公克）。
    張文銘則交付甲基安非他命少許（約1.8公克）供蔡明棋施
    用。
    　　嗣因張文銘另涉嫌販賣毒品案件為警查獲後，供承其所
　　販賣之甲基安非他命係透過蔡明棋購入。經警於110年3月30
　　日持本院核發之搜索票，前往蔡明棋位於臺南市○○區○○
　　○○街00號之住處實施搜索，扣得上開供聯絡交易甲基安非
　　他命所用之手機1支，循線查獲上情。
二、案經臺南市政府警察局第五分局移送臺灣臺南地方檢察署檢
    察官偵查起訴。
    理  由
一、按被告以外之人於審判外之陳述，雖不符合同法第159條之1
    至第159條之4之規定，但經當事人於審判程序同意作為證據
    ，法院審酌該言詞陳述或書面陳述作成時之情況，認為適當
    者，亦得為證據。刑事訴訟法第159條之5第1項定有明文。
    本件據以認定事實所引用之書面陳述證據，業經被告及辯護
    人於準備程序中同意有證據能力（本院卷第89頁）；而本院
    審酌該證據資料作成當時之過程、內容、功能等之情況，認
    為適當，亦查無其他違法取證或其他瑕疵等不實之情事，具
    備合法可信之適當性保障，與本案待證事實間並具有相當之
    關聯性，以之為本案證據尚無不當，復無顯有不可信之情況
    ，認均得採為證據。
二、上開犯罪事實業據被告坦承不諱，核與證人張文銘於警詢及
　　偵查中之供述情節相符，並有本院110年聲搜字第357號（南
　　院刑搜字第6570號）搜索票、臺南市政府警察局第五分局搜
　　索扣押筆錄、扣押物品目錄表各1份（警卷第35至41頁）、
    被告與林人傑（暱稱「林仁傑」）之臉書通訊軟體紀錄擷圖
　　1份（警卷第61至65頁）、被告帶同警方至林人傑住處、工
　　作地點現場之蒐證照片8張（警卷第66至69頁）、證人張文
    銘帶同警方前往被告蔡明棋住○○○○○○0○○○○○○0○○○○○○○○○○○○
    ○○地○○0○○○○○00○○○○路○○○○○○○號查詢汽車車籍資料1紙（偵
    卷第145頁）可以佐證，自堪認為真實。
三、查我國查緝毒品交易之執法甚嚴，對於販賣毒品罪科以重度
　　刑責。販賣甲基安非他命係違法行為，非可公然為之，亦無
    公定價格，且容易分裝、增減份量，而買賣之價格，可能隨
    時依交易雙方關係之深淺、購毒者之資力、需求量及對行情
    之認知、毒品來源是否充裕、查緝是否嚴謹、購毒者被查獲
    後供出購買對象之可能風險等情形，而異其標準，非可一概
    而論，從而販賣之利得，除行為人就販賣之價量俱臻明確供
    述外，委難察得實情，然販賣之人從價差或量差中牟利之方
    式雖異，其意圖營利之販賣行為則無二致。毒品危害防制條
    例所處罰之「販賣」毒品罪，所著重者為在主觀上有藉以牟
    利之惡性，及對毒品之擴散具有較有償或無償轉讓行為更嚴
    重之危害性，行為人營利之意圖係從客觀之社會環境、情況
    及證人、物證等資料，依據證據法則綜合研判認定；衡諸毒
    品甲基安非他命量微價高，且為政府查緝之違禁物，販賣第
    二級毒品罪屬重罪，凡販賣毒品者，茍無利益可圖，應無甘
    冒被他人供出來源或遭檢警查緝法辦之危險而平價供應無何
    交情可言之他人施用之理，因此其販入之價格必較出售之價
    格低廉，或以同一價格販賣而減少毒品之份量，而有從中賺
    取買賣價差牟利之意圖及事實，應屬合理之認定。況本件證
    人張文銘為酬謝被告，尚將少量甲基安非他命（約1.8公克
    ）交予被告施用，足認證人張文銘其顯有販賣甲基安非他命
    營利之意，在其尚未尋得買主前，經由被告蔡明棋之幫助，
    向林人傑購得上開甲基安非他命，且意圖販賣而持有上開甲
    基安非他命。
四、綜上所述，本件事證明確，被告上開犯行，堪予認定，應依
    法論科。
五、論罪科刑
　㈠核被告上開犯罪事實一㈠、㈡所為，均係犯刑法第30條、毒品
    危害防制條例第5條第2項之幫助意圖販賣而持有第二級毒品
    罪。
　㈡公訴意旨雖認本件被告應依刑法第30條、毒品危害防制條例
　　第4條第2項之幫助販賣第二級毒品罪論處。惟按「行為人意
　　圖營利而購入毒品，在尚未尋找買主前，即為警查獲，應論
　　以意圖販賣而持有毒品罪。」（最高法院刑事大法庭109年
　　度台上大字第4861號裁定參照）。本件證人張文銘於警詢及
    偵查中僅供稱其有販賣甲基安非他命，其所販賣甲基安非他
    命之來源為經由被告介紹向林人傑購買；被告有開車搭載其
    於上開時間、地點向林人傑購買甲基安非他命；及被告知道
    其有在賣（甲基安非他命）等事實。至於證人張文銘是否已
    尋得買主、購買上開甲基安非他命後是否已賣出，則無任何
    證據可供證明。是本件依卷內之證據並無從證明證人張文銘
    是否已尋得買主、購買上開甲基安非他命後是否已賣出，則
    其意圖販賣而向林人傑購得上開甲基安非他命之行為，依上
    開說明，僅足以認定係意圖販賣而持有第二級毒品。至於證
    人張文銘因另涉販賣甲基安非他命案件為警查獲，其販賣之
    時間為109年11月16日至110年1月13日，有卷附本院110年度
　　訴字第1100號刑事判決（本院卷第93至104頁）可憑。其販
    賣之時間既均在本案向林人傑購買甲基安非他命之前，則其
    所販賣之甲基安非他命顯非本案所購得。從而，本件依現存
    之證據僅足以認定被告成立幫助意圖販賣而持有第二級毒品
    罪，尚無從認定被告成立幫助販賣第二級毒品罪。起訴法條
     尚有未洽，惟因犯罪事實相同，爰變更起訴法條。
　㈢被告幫助證人張文銘實行犯罪行為，均為幫助犯，爰各依刑
    法第30條第2項規定，按正犯之刑減輕之。被告所犯上開2罪
    間犯意各別、行為亦殊，應分論併罰。
　㈣被告所為幫助意圖販賣而持有第二級毒品犯行，業據被告於
    偵查及審判中均已自白犯罪事實，爰依修正前毒品危害防制
    條例第17條第2項規定均遞減輕其刑。
  ㈤另按犯第4條至第8條、第10條或第11條之罪，供出毒品來源
    ，因而查獲其他正犯或共犯者，減輕或免除其刑。毒品危害
    防制條例第17條第1項固定有明文。惟本案被告所述販賣甲
    基安非他命予證人張文銘之林人傑（綽號「阿弟」）並未到
    案，且卷內亦無其供述筆錄。再者，檢察官雖因被告蔡明棋
    供述而簽分偵辦林人傑，惟其現正併案通緝中，有卷附臺灣
    臺南地方檢察署111年5月31日南檢文盈110偵7755字第11190
    38284號函1份（本院卷第111頁）可參。另林人傑因另涉他
    案由臺灣澎湖地方檢察署、臺灣高雄地方檢察署、臺灣高雄
    地方法院發佈通緝中，其於110年7月28日出境前往杜拜後尚
    未入境等情，亦有臺南市政府警察局第五分局111年5月31日
    南市警五偵字第1110313857號函1份（本院卷第113頁）可參
    。本件被告所述之毒品上游林人傑既人在國外從未到案，亦
    無其供述筆錄可供比對，尚難認定其已經查獲。是本件被告
    尚無從逕依毒品危害防制條例第17條第1項規定輕其刑，附
    此說明。
　㈥爰審酌被告有施用毒品前案紀錄，品行非佳；幫助意圖販賣
    而持有第二級毒品，助長毒品氾濫之風；為獲取毒品施用，
    竟幫助他人購買毒品；幫助購買之甲基安非他命數量甚多；
    及其犯後坦承犯行暨其於本院陳稱其教育程度為高中畢業，
    有一個兒子放暑假完即升高中二年級。目前與父母撿資源回
    收及領補助金養家庭。因為殘障（肢體輕度障礙，有卷附身
    心障礙證明、手部受傷照片可憑），所以找工作不易。現在
    跟父母、兒子同住等智識程度、家庭生活狀況等一切情狀，
    分別量處如主文所示之刑，並定其應執行刑。
六、沒收
　㈠扣案手機1支係被告用以聯絡交易甲基安非他命之用，業據
　　被告於偵查及本院審理中供明在卷（偵卷第141頁、本院卷
    第142至143頁），爰依毒品危害防制條例第19條第1項規定
　　宣告沒收。
　㈡另扣案之甲基安非他命6小包、安非他命吸食器3組、磅秤1
　　台、分裝袋1批、殘渣管1支等物，被告於偵查及本院審理中
　　供稱係供其施用毒品所用（偵卷第44頁、本院卷第143頁）
　　，上開物品與本案被告所犯幫助意圖販賣而持有第二級毒品
    罪無關，應於被告另犯施用毒品罪案件中處理，爰不為沒收
    之諭知，附此說明。
七、據上論斷，應依刑事訴訟法第299條第1項前段、第300條，
　　毒品危害防制條例第5條第2項、第17條第2項、第19條第1項
　　，刑法第11條、第30條、第51條第5款，判決如主文。
本案經檢察官黃銘瑩提起公訴；檢察官吳惠娟到庭執行職務。
中　　華　　民　　國　　111 　年　　9 　　月　　14　　日
                  刑事第一庭  審判長法　官  梁淑美
                                    法　官  陳品謙
                                    法　官  鄭文祺
以上正本證明與原本無異。　　　　　　　　　　　　　　　　
如不服本判決應於收受本判決後20日內向本院提出上訴書狀，並
應敘述具體理由。其未敘述上訴理由者，應於上訴期間屆滿後20
日內向本院補提理由書狀（均須按他造當事人之人數附繕本）「
切勿逕送上級法院」。 
                                    書記官  吳昕韋
中　　華　　民　　國　　111 　年　　9 　　月　　14　　日
附錄所犯法條：
毒品危害防制條例第5條
意圖販賣而持有第一級毒品者，處無期徒刑或10年以上有期徒刑
，得併科新臺幣7百萬元以下罰金。
意圖販賣而持有第二級毒品者，處5年以上有期徒刑，得併科新
臺幣5百萬元以下罰金。
意圖販賣而持有第三級毒品者，處3年以上10年以下有期徒刑，
得併科新臺幣3百萬元以下罰金。
意圖販賣而持有第四級毒品或專供製造、施用毒品之器具者，處
1年以上7年以下有期徒刑，得併科新臺幣1百萬元以下罰金。